【裁判字號】    95,簡上,277
【裁判日期】    950815
【裁判案由】    傷害
【裁判全文】
臺灣高雄地方法院刑事判決             95年度簡上字第277號
上  訴  人  臺灣高雄地方法院檢察署檢察官
被      告  甲○○
上列上訴人因被告傷害案件，不服臺灣高雄地方法院高雄簡易庭
95年度簡字第609 號中華民國95年2 月13日第一審刑事簡易判決
（聲請簡易判決處刑案號：臺灣高雄地方法院檢察署94年度調偵
字第911 號）提起上訴，被告於本院審理時，為有罪之陳述，經
本院合議庭裁定改以簡式審判程序審理，本院管轄之第二審合議
庭判決如下：
    主  文
上訴駁回。
    事  實
一、甲○○與丙○○（由檢察官另為不起訴處分）於民國94年5
    月1 日高雄縣退伍軍人協會聚餐時認識，惟甲○○因將女友
    蔣麗莉介紹丙○○後而生醋意，甲○○於94年6 月23日15時
    40分許，前往丙○○位於高雄縣鳳山市○○路○ 段93巷22號
    住處，欲查看蔣麗莉是否在丙○○住處內，因丙○○不願開
    門致甲○○憤而以腳踢門，丙○○因心有畏懼而報警處理，
    高雄縣鳳山分局埤頂派出所巡佐郭世雄據報於同日16時許趕
    抵現場，丙○○見警方到場後即將大門打開，甲○○竟基於
    傷害人身體之犯意，與丙○○互相拉扯時，徒手毆打丙○○
    胸部，致丙○○受有左胸挫傷（瘀血2 處，4 公分直徑及7
    公分直徑）及呼吸時疼痛等傷害。
二、案經丙○○訴由高雄縣政府警察局鳳山分局報請臺灣高雄地
    方法院檢察署檢察官偵查後聲請簡易判決處刑。
    理  由
一、本件被告甲○○所犯係死刑、無期徒刑、最輕本刑為3 年以
    上有期徒刑以外之罪，其於準備程序中就被訴事實為有罪之
    陳述，經法官告知簡式審判程序之旨，並聽取公訴人、被告
    之意見後，本院認為適宜進行簡式審判程序，由合議庭裁定
    改依簡式審判程序審理，合先敘明。
二、上訴人即臺灣高雄地方法院檢察署檢察官循被害人即告訴人
    請求提起上訴，上訴意旨略以：告訴人與被告並無互毆之情
    事，且告訴人係有相當社會地位之人，所受之左胸壁挫創傷
    等傷害並非輕微，且被告撤回對告訴人之告訴係為免其誣告
    之行為遭發現，原審僅科處拘役40日顯屬偏輕等語。
三、訊據被告甲○○對於上揭犯罪事實坦承不諱，核與告訴人丙
    ○○指訴之情節相符，並經證人郭世雄於偵查中證述明確，
    復有大東醫院94年6 月24日、94年6 月28日診斷證明書2 份
    、吳外科骨科診所94年6 月28日診斷證明書1 份在卷可憑，
    被告之自白核與事實相符，應堪採為認定被告有罪之證據。
    本件事證明確，被告犯行堪以認定。
四、查被告甲○○行為後，刑法於94年2 月2 日經總統令修正公
    布，於95年7 月1 日施行，而比較新舊法時應就罪刑有關之
    共犯、未遂犯、想像競合犯、牽連犯、連續犯、結合犯，以
    及累犯加重、自首減輕暨其他法定加減原因（如身分加減）
    與加減例等一切情形，綜其全部罪刑之結果而為比較（最高
    法院95年5 月23日刑事庭第8 次會議決議參照）。經查：
  (一)本次修正刑法第277 條第1 項傷害罪法定刑之種類雖未變動
    ，惟罰金刑部分，被告行為時之易科罰金折算標準，依修正
    前罰金罰鍰提高標準條例第1 條前段規定「依法律應處罰金
    、罰鍰者，就其原定數額得提高為2 倍至10倍」及修正前刑
    法第33條第5 款規定「主刑之種類如下：五、罰金：1 元以
    上」，該罪之罰金刑為銀元1 元以上、銀元1,000 元以下，
    若換算為新臺幣為新臺幣30元以上、30,000元以下。依修正
    後刑法施行法增訂第1 條之1 規定，「中華民國94年1 月7
    日刑法修正施行後，刑法分則編所定罰金之貨幣單位為新臺
    幣。94年1 月7 日刑法修正時，刑法分則編未修正之條文定
    有罰金者，自94年1 月7 日刑法修正施行後，就其所定數額
    提高為30倍。但72年6 月26日至94年1 月7 日新增或修正之
    條文，就其所定數額提高為3 倍」，及刑法第33條第5 款修
    正為「主刑之種類如下：五、罰金：新臺幣1,000 元以上，
    以百元計算之」之規定，而刑法第277 條自72年6 月26日後
    迄未修正，是依修正後之刑法第277 條第1 項傷害罪所得科
    處之罰金刑為新臺幣1,000 元以上、新臺幣30,000元以下。
    比較新舊法，應以被告行為時之刑法較有利於被告。
  (二)被告於行為時之刑法第41條第1 項前段原規定：「犯最重本
    刑為5 年以下有期徒刑以下之刑之罪，而受6 個月以下有期
    徒刑或拘役之宣告，因身體、教育、職業、家庭之關係或其
    他正當事由，執行顯有困難者，得以1 元以上3 元以下折算
    一日，易科罰金。」，被告行為時之易科罰金折算標準，業
    據修正前罰金罰鍰提高標準條例第2 條前段規定，就其原定
    數額提高為100 倍折算1 日，則本件行為人行為時之易科罰
    金折算標準，應以銀元300 元折算1 日，經折算為新臺幣後
    ，應以新臺幣900 元折算為1 日。惟95年7 月1 日施行之刑
    法第41條第1 項前段則規定：「犯最重本刑為5 年以下有期
    徒刑以下之刑之罪，而受6 個月以下有期徒刑或拘役之宣告
    者，得以新臺幣1,000 元、2,000 元或3,000 元折算1 日，
    易科罰金。」，比較修正前後之易科罰金折算標準，以95
    年7 月1 日修正公布施行前之規定，較有利於被告，則應依
    刑法第2 條第1 項前段，適用修正前刑法第41條第1 項前段
    規定，定其折算標準。
  (三)綜合全部罪刑比較之結果，依刑法第2 條第1 項從舊從輕原
    則之規定，以舊法之規定有利於被告，自應適用修正前之刑
    法處斷。
五、按關於通常審判程序之調查證據，如係未經合法調查之證據
    ，即不得作為判斷之依據，而被告之自白，不得作為有罪判
    決之唯一證據，仍應調查其他必要之證據，以查其是否與事
    實相符，而合法調查證據之程序，為直接、言詞、公開審理
    ，並依照嚴格證明法則，以認定犯罪事實，惟刑事訴訟法第
    449 條第1 項特別規定，簡易程序依被告在偵查中之自白或
    其他現存之證據，已足認其犯罪，事證明確，得因檢察官之
    聲請，不經通常審判程序，逕以簡易判決處刑，此為通常程
    序調查證據之例外，且簡易程序簡化法院之審理程序，法院
    關於簡易程序之審理，乃以書面、間接、不公開審理為原則
    ，並不以開庭為必要，且不適用傳聞法則。本件係由檢察官
    聲請簡易判決處刑，且經被告自白犯罪，即可逕為被告有罪
    判決，上訴人雖循告訴人丙○○之請求，以告訴人並無毆打
    被告為由，向本院提起上訴，惟被告迭於警詢、偵查及本院
    審理時辯稱：我們兩人互相拉扯等語，核與證人及到場處理
    之巡佐郭世雄於偵查中證稱：丙○○與甲○○講事情，之後
    雙方發生爭執拉扯，我們把雙方拉開等語相符（見94年度偵
    字第17305 號卷第26頁），且有被告在大東醫院就診之94年
    6 月23日診斷證明書1 份在卷可稽，原審因而認定被告係與
    告訴人互相毆打致被告亦有受傷，其認定事實並非未經調查
    證據，自不得僅因告訴人陳稱其並未與被告互毆，即認原審
    判決有何違法或不當之處。
六、公訴人另循告訴人丙○○之請求，以原審量刑過輕為由，請
    求撤銷原判決。惟按，量刑輕重係屬事實審法院得依職權自
    由裁量之事項，苟已斟酌刑法第57條各款所列情狀而未逾越
    法定刑度，不得遽指為違法（最高法院72年臺上字第6696號
    、75年臺上字第7033號判例可資參照）。又在同一犯罪事實
    與情節，如別無其他加重或減輕之原因，下級審量定之刑，
    亦無過重或失輕之不當情形，則上級審法院對下級審法院之
    職權行使，原則上應予尊重，同有最高法院85年度臺上字第
    2446號裁判意旨可資參酌。原審審酌被告與告訴人並無深交
    及怨隙，而雙方年紀均為70餘歲之人，年紀較長，行事更應
    沈著穩重，竟仍因細故爭執，不思理性溝通、解決，而互相
    毆打，致雙方均有受傷，嗣被告為表示誠意撤回對告訴人之
    傷害告訴，而告訴人竟仍堅持新臺幣500 餘萬元之高額賠償
    ，致多次調解均無法成立，此有卷附不起訴處分書、偵查筆
    錄及調解筆錄可按，而告訴人所受之傷害為左胸壁挫傷等傷
    害，傷勢亦非甚鉅，又被告並無前科，此有臺灣高等法院被
    告前案紀錄表1 份可按，素行良好，惟被告犯後仍否認犯行
    ，試圖隱瞞其未查明原委即逕與告訴人發生糾紛之不理性行
    為，犯後態度不佳等一切情狀，依刑事訴訟法第449 條第1
    項前段、第3 項、第454 條第2 項，刑法第2 條第1 項前段
    、修正前刑法第277 條第1 項、第41條第1 項前段，修正前
    罰金罰鍰提高標準條例第1 條前段、第2 條，現行法規所定
    貨幣單位折算新臺幣條例第2 條，量處拘役40日，並諭知如
    易科罰金以銀元300 元即新臺幣900 元折算1 日，原審已審
    酌被告犯後未與告訴人達成和解及告訴人所受之傷害作為量
    刑事由，尚無違法及恣意之處。又原判決就罰金刑及易科罰
    金部分雖未及予以新舊法比較適用，然上訴本院後，經比較
    新舊法，行為後之法律並非較有利於行為人，仍應適用行為
    時法，則原判決適用行為時法即無不當，自不構成撤銷之事
    由，均附此敘明。綜上，本件原審判決之認事用法核無違誤
    ，所處之刑亦屬適當，是檢察官上訴意旨之上開指摘原判決
    不當而請求撤銷原判決，為無理由，應予駁回。
據上論斷，應依刑事訴訟法第455 之1 第1 項、第3 項、第368
條、第364 條、第273 條之1 第1 項，判決如主文。
本案經檢察官乙○○到庭執行職務。
中    華    民    國    95    年    8     月    15    日
                  鳳山刑事第1 庭審判長法  官  陳志銘
                                      法  官  林永村
                                      法  官  林芳華
以上正本證明與原本無異。
不得上訴。
中    華    民    國    95    年    8     月    15    日
                                      書記官  黃靖媛
附錄本案論罪科刑法條
刑法第277條
傷害人之身體或健康者，處 3 年以下有期徒刑、拘役或 1 千元
以下罰金。
犯前項之罪因而致人於死者，處無期徒刑或 7 年以上有期徒刑；
致重傷者，處3 年以上10年以下有期徒刑。


司法院資訊處製作；財團法人民間司法改革基金會備份。
